【裁判字號】    95,上訴,144
【裁判日期】    950406
【裁判案由】    偽造有價證券
【裁判全文】
臺灣高等法院刑事判決                 95年度上訴字第144號
上  訴  人
即  被  告  甲○○
選任辯護人  陳怡勝律師
上列上訴人因偽造有價證券案件，不服臺灣板橋地方法院94年度
訴字第1794號，中華民國94年11月30日第一審判決（起訴案號：
臺灣板橋地方法院檢察署93年度偵緝字第1878號），提起上訴，
本院判決如下：
    主  文
原判決撤銷。
甲○○意圖供行使之用而偽造有價證券，累犯，處有期徒刑貳年
。偽造如附表所示編號一、二之支票貳張均沒收。
    事  實
一、甲○○前於民國八十二年間，因違反著作權法案件，經臺灣
    板橋地方法院於八十二年七月八日判處有期徒刑一年十月，
    緩刑五年，而於八十二年八月二十三日判決確定，嗣其於緩
    刑期間，於八十三年九月十四日再犯妨害自由案件，經臺灣
    金門地方法院於八十四年十月十一日判處有期徒刑六月，嗣
    經最高法院於八十五年四月十一日判決上訴駁回確定；嗣經
    撤銷上揭所犯違反著作權法罪案件之緩刑，先後執行所犯上
    開二罪，於八十七年九月四日縮刑執行完畢。詎其猶不知悔
    改，因需款花用及償還債務，竟意圖為自己不法之所有，於
    九十二年四月一日左右，趁其妻舅乙○○出國（自九十二年
    三月二十七日起至九十二年四月四日止）不在家，囑其代為
    看守住家之際，在臺北縣三重市○○路二八號三樓之三號乙
    ○○住處，徒手竊取乙○○所有如附表所示之空白支票三張
    （甲○○所涉竊盜罪，因係親屬間竊盜，業經乙○○撤回告
    訴）。又甲○○明知未得乙○○之同意或授權，於竊得上揭
    支票後，竟意圖供行使之用，基於偽造有價證券之故意，當
    場在乙○○上址，於如附表所示編號一、二之支票上接續虛
    偽填載如各該附表所示之金額、發票日期，同時並盜用與前
    開支票放在一起之「乙○○」印章及「年恩企業有限公司」
    章，各在如附表所示編號一、二之支票發票人「簽章欄」盜
    用該「乙○○」私章及「年恩企業有限公司」章各一枚，另
    於如附表所示編號一、二之支票所載「金額」欄上，盜用上
    開「乙○○」印章一枚，偽造「乙○○」及「年恩企業有限
    公司」為發票人之支票二張（如附表所示編號一、二），並
    先後持其中如附表所示編號一之偽造支票向王文攢調借現金
    新臺幣（下同）十五萬元；如附表所示編號二之偽造支票清
    償吳奕錡債務十五萬元而行使之。嗣因乙○○返國後，發現
    如附表所示之支票遺失，向第一商業銀行三重埔分行提出掛
    失止付，致王文攢、吳奕錡陸續於如附表所示編號一、二所
    示之退票日提示各該支票後，均因該等支票業已掛失止付及
    印鑑不符（系爭支票是「乙○○」個人名義申請之支票而非
    「年恩企業有限公司」名義申請之支票）而退票，再經乙○
    ○報警處理始查悉上情。
二、案經臺北縣政府警察局三重分局移送臺灣板橋地方法院檢察
    署檢察官偵查起訴。
    理  由
壹、程序事項
一、按被告以外之人（包括證人、鑑定人、告訴人、被害人及共
    同被告等）於審判外之陳述雖不符刑事訴訟法第一百五十九
    條之一至第一百五十九條之四等四條之規定，而經當事人於
    審判程序同意作為證據，法院審酌該言詞陳述或書面陳述作
    成時之情況，認為適當者，亦得為證據；當事人、代理人或
    辯護人於法院調查證據時，知有刑事訴訟法第一百五十九條
    第一項不得為證據之情形，而未於言詞辯論終結前聲明異議
    者，視為有前項之同意，同法第一百五十九條之五定有明文
    。本件證人王文攢、吳奕錡、乙○○於警詢中為陳述，其性
    質屬傳聞證據，惟上開警詢筆錄內容，業經原審審理時及本
    院準備程序予以提示並告以要旨，且經檢察官、辯護人及被
    告等人表示無意見（見原審卷第四二頁、第四三頁及本院卷
    第二六頁至二七頁），當事人等均已知上述筆錄乃傳聞證據
    ，惟均未於言詞辯論終結前對該等筆錄內容異議，依上開規
    定，王文攢、吳奕錡、乙○○於警詢中之證言均已擬制同意
    其有證據能力，本院審酌上開筆錄作成時查無不當取供之情
    形，認為以之作為本案之證據亦屬適當，是上開證人於警詢
    中之證言自具有證據能力。
二、按被告以外之人於偵查中向檢察官所為之陳述，除顯有不可
    信之情況者外，得為證據，刑事訴訟法第一百五十九條之一
    第二項定有明文。證人乙○○於偵查中所為之陳述（業經以
    證人身分到庭具結後陳述並給予被告詰問之機會），對被告
    而言，屬被告以外之人於偵查中向檢察官所為之陳述，依上
    揭法條規定，原則上具證據能力。此外，亦查無其他證據足
    以證明乙○○於偵查中所為證述有何顯不可信之情況，是以
    乙○○於偵查中所為證述自得為證據。
貳、實體事項
一、上揭事實，業據被告甲○○於偵查、原審及本院審理時坦承
    不諱，核與證人乙○○於警詢、偵查中及本院審理中所陳述
    之情節；證人王文攢、吳奕錡於警詢中所述情節相符，並有
    掛失止付票據提示人資料查報表、票據掛失止付通知書、遺
    失票據申報書等件影本暨如附表所示編號一、二之支票、退
    票理由單影本各一件附卷可稽，被告之上開自白顯與事實相
    符，自得採為認定被告犯行之證據。本件犯罪事證明確，被
    告犯行，洵堪認定。
二、核被告所為，係犯刑法第二百零一條第一項之偽造有價證券
    罪。又被告於竊得上開空白支票後，基於一個偽造有價證券
    之單一犯意，在同一地點，於密接時間，以相同方法偽造支
    票二張而犯同一之偽造有價證券罪，為接續犯，仍屬實質上
    一罪，應僅論以一個偽造有價證券罪（檢察官公訴意旨誤認
    被告「連續」偽造有價證券犯行，並請求加重其刑，尚有未
    合）。其拿取「乙○○」私章及「年恩企業有限公司」印章
    後盜蓋於如附表所示編號一、二之空白支票發票人欄上，該
    接續盜用印章之行為，係偽造有價證券之部分行為，又其行
    使偽造有價證券之低度行為，應為偽造之高度行為所吸收，
    均不另論罪。被告前有事實欄所載論罪科刑執行之情形，有
    本院被告前科紀錄表一紙在卷可稽，其於有期徒刑執行完畢
    後五年之內，再犯本件有期徒刑以上之罪，為累犯，應依刑
    法第四十七條之規定加重其刑。
三、原審以被告犯罪罪證明確予以論科，固非無見，惟查：
  (一)、被告甲○○雖自白「於如附表所示編號三之支票，盜用『
      乙○○』印章和公司章於其上」，惟查：如附表所示編號
      三之支票，未經扣案，並無補強證據足以佐證被告甲○○
      自白「盜用乙○○印章及公司章部分」云云是否屬實，就
      此部分，尚難僅憑被告甲○○之唯一自白而認被告甲○○
      有盜用「乙○○」印章及公司章之犯行，原判決誤認被告
      有此犯行，尚有未合。
  (二)、被告與被害人乙○○，係妻舅之姻親關係，且被告之父親
      因腦內出血等疾病，長期臥床，有待被告照顧，亦有診斷
      證明書、身心障礙手冊可稽，被告係因需款照顧其父親，
      一時失慮而犯本罪，其犯罪情狀，在客觀上非無可憫之處
      ，且被害人乙○○於本院審理中亦表示願意原諒被告，以
      利被告照顧其父親，原審未及審酌有無刑法第五十九條之
      適用，尚有未合。
四、被告上訴，以原判決未及適用刑法第五十九條指摘原判決不
    當，為有理由，自應由本院將原判決撤銷改判。爰審酌被告
    係因負債需款使用，而以其妻舅乙○○之名義偽造支票，造
    成乙○○票信受損，所偽造之支票二張發票金額合計為三十
    萬元，犯後坦承犯行，態度尚佳，被害人乙○○亦表示願意
    原諒被告，及被告係因需款照顧其臥病之父親，一時失慮而
    犯本罪，其犯罪情狀在客觀上尚堪憫恕，情輕法重，應依刑
    法第五十九條酌量減輕其刑，並先加（累犯）後減之，量處
    有期徒刑二年。至被告所偽造如附表所示編號一、二之支票
    ，雖未扣案，但既無證據證明業已滅失，則無論該支票屬於
    被告與否，應依刑法第二百零五條規定，併予宣告沒收。
參、不另為無罪之諭知
一、公訴意旨另以：被告甲○○於前揭時、地竊得乙○○所有如
    附表所示編號三之空白支票，盜用「乙○○」印章和公司章
    於其上，未填寫金額、日期，因放置於口袋內，於洗滌衣物
    時，不慎破損，而遭甲○○將之撕毀。因認被告甲○○犯有
    刑法第二百十七條第二項之盜用印章罪嫌。
二、按「被告或共犯之自白，不得作為有罪判決之唯一證據，仍
    應調查其他必要之證據，以察其是否與事實相符。」刑事訴
    訟法第一百五十六條第二項定有明文。另按「被告雖經自白
    ，仍應調查其他必要之證據，以察其是否與事實相符。立法
    目的乃欲以補強證據擔保自白之真實性；亦即以補強證據之
    存在，藉之限制自白在證據上之價值。而所謂補強證據，則
    指除該自白本身外，其他足資以證明自白之犯罪事實確具有
    相當程度真實性之證據而言。雖其所補強者，非以事實之全
    部為必要，但亦須因補強證據與自白之相互利用，而足使犯
    罪事實獲得確信者，始足當之。」最高法院七十四年台覆字
    第一Ｏ號著有判例。經查：被告甲○○雖自白「於前揭時、
    地竊得乙○○所有如附表所示編號三之空白支票，盜用『乙
    ○○』印章和公司章於其上，未填寫金額、日期，因放置於
    口袋內，於洗滌衣物時，不慎破損」云云，惟查：如附表所
    示編號三之支票，未經扣案，並無補強證據足以佐證被告甲
    ○○自白「盜用乙○○印章及公司章部分」云云是否屬實，
    就此部分，尚難僅憑被告甲○○之唯一自白而認被告甲○○
    有於盜用「乙○○」印章及公司章之犯行，惟因檢察官認此
    部分之事實與前揭論罪科刑部分有實質上一罪之關係，故不
    另為無罪之諭知。
據上論斷，應依刑事訴訟法第三百六十九條第一項前段、第三百
六十四條、第二百九十九條第一項前段，刑法第二百零一條第一
項、第四十七條、第五十九條、第二百零五條，罰金罰鍰提高標
準條例第一條前段，判決如主文。
本案經檢察官黃東焄到庭執行職務。
中    華    民    國    95    年    4     月    6     日
                  刑事第一庭    審判長法  官  蔡  長  溪
                                      法  官  陳  春  秋
                                      法  官  林  俊  益
以上正本證明與原本無異。
如不服本判決，應於收受送達後十日內向本院提出上訴書狀，其
未敘述上訴之理由者並得於提起上訴後十日內向本院補提理由書
。
                                      書記官  廖  月  女
中    華    民    國    95    年    4     月    11    日
附錄：本案論罪科刑法條全文
刑法第201條
意圖供行使之用，而偽造、變造公債票、公司股票或其他有價證
券者，處3 年以上10年以下有期徒刑，得併科3,000 元以下罰金
。
行使偽造、變造之公債票、公司股票或其他有價證券，或意圖供
行使之用，而收集或交付於人者，處1 年以上7 年以下有期徒刑
，得併科3,000 元以下罰金。
附表
┌──┬─────┬─────┬───┬─────┬─────┬─────┬──────┐
│編號│支票號碼  │付  款  人│發票人│發  票  日│票面金額  │退  票  日│備        註│
│    │          │          │      │（民國）  │（新臺幣）│（民國）  │            │
├──┼─────┼─────┼───┼─────┼─────┼─────┼──────┤
│一  │JA0000000 │第一商業銀│乙○○│九十二年四│壹拾伍萬元│九十二年四│一退票理由：│
│    │號        │行三重埔分│及年恩│月十五日  │          │月十五日  │  掛失空白票│
│    │          │行        │企業有│          │          │          │  據。      │
│    │          │          │限公司│          │          │          │二交予王文攢│
│    │          │          │      │          │          │          │  借款，並由│
│    │          │          │      │          │          │          │  王文攢提示│
│    │          │          │      │          │          │          │  ，惟未獲兌│
│    │          │          │      │          │          │          │  現。      │
├──┼─────┼─────┼───┼─────┼─────┼─────┼──────┤
│二、│JA0000000 │第一商業銀│乙○○│九十二年四│壹拾伍萬元│九十二年五│一退票理由：│
│    │號        │行三重埔分│及年恩│月十一日  │          │月十五日  │  掛失空白票│
│    │          │行        │企業有│          │          │          │  據。      │
│    │          │          │限公司│          │          │          │二交予吳奕錡│
│    │          │          │      │          │          │          │  清償債務，│
│    │          │          │      │          │          │          │  並由吳奕錡│
│    │          │          │      │          │          │          │  提示，惟未│
│    │          │          │      │          │          │          │  獲兌現。  │
├──┼─────┼─────┼───┼─────┼─────┼─────┼──────┤
│三、│JA0000000 │第一商業銀│      │          │          │          │一未經提示。│
│    │號        │行三重埔分│      │          │          │          │二已毀損、滅│
│    │          │行        │      │          │          │          │  失。      │
│    │          │          │      │          │          │          │            │
│    │          │          │      │          │          │          │            │
│    │          │          │      │          │          │          │            │
└──┴─────┴─────┴───┴─────┴─────┴─────┴──────┘


司法院資訊處製作；財團法人民間司法改革基金會備份。
